【裁判字號】    98,抗,1697
【裁判日期】    981118
【裁判案由】    假扣押
【裁判全文】
臺灣高等法院民事裁定                  98年度抗字第1697號
抗  告  人  丁○○
視同抗告人  丙○○
上  一  人
法定代理人  乙○○
上列抗告人因與相對人社團法人雲林縣陳守成慈善功德會間聲請
假扣押事件，對於中華民國98年7月20日臺灣臺北地方法院98年
度裁全字第4818號裁定提起抗告，本院裁定如下：
    主      文
原裁定關於抗告人（含視同抗告人）部分廢棄。
相對人於原法院之聲請駁回。
聲請及抗告訴訟費用由相對人負擔。
    理      由
一、按債權人以各連帶債務人為債務人聲請假扣押，債務人一人
    提出非基於其個人關係之抗辯有理由者，對於債務人各人即
    屬必須合一確定，應適用民事訴訟法第56條第1款之規定。
    本件抗告人丁○○提起抗告，提出非基於其個人關係之抗辯
    ，且有理由，其效力應及於同造之丙○○，是丙○○雖未提
    起抗告，仍應視為抗告並列為本件抗告人，合先敘明。
二、次按債權人就金錢請求或得易為金錢請求之請求，欲保全強
    制執行者，得聲請假扣押。假扣押，非有日後不能強制執行
    或甚難執行之虞者，不得為之。請求及假扣押之原因應釋明
    之，民事訴訟法第522條第1項、第523條第1項、第526條第1
    項定有明文。又新修正民事訴訟法第526條第2項，已將「債
    權人雖未為前項釋明，如就債務人所應受之損害已供法院所
    定之擔保者，得命為假扣押」之規定，修正為「前項釋明如
    有不足，而債權人陳明願供擔保或法院認為適當者，法院得
    定相當之擔保，命供擔保後為假扣押」，以與同條第1項規
    定「請求及假扣押之原因，應釋明之」相呼應。是請求及假
    扣押之原因，債權人如未先為釋明，縱就債務人所應受之損
    害供法院所定之擔保者，亦不得命為假扣押，必因釋明而有
    不足，並經債權人陳明願供擔保或法院認為適當者，始得命
    供擔保後為假扣押（最高法院94年度臺抗第665號、94年度
    臺抗第156號裁定參照）。
三、本件相對人於原法院聲請意旨略以：抗告人丁○○、丙○○
    係被繼承人黃健之法定繼承人，黃健於民國（下同）97
    年7月5日立有遺囑，願將財產中關於動產部分之1/2贈與相
    對人，且已與相對人之理事長甲○○達成合意。詎黃健於
    97年8月2日過世後，遺產約新臺幣（下同）2,000萬元，相
    對人竟不予給付半數，因執行名義之取得曠日費時，緩不濟
    急，抗告人恐有充分時間移轉或設定負擔於遺產，致使本件
    債權無以保全，日後有不能強制執行或甚難執行之虞，為保
    全強制執行，願供擔保以代釋明，茲先僅請求就850萬元範
    圍內之財產予以假扣押云云，固據相對人提出黃健之遺囑
    、死亡證明、繼承系統表及戶籍謄本（包括抗告人部分）、
    抗告人起訴確認遺囑無效之言詞辯論筆錄（以上均為影本）
    各1份，以釋明請求之原因，惟就其主張有日後不能強制執
    行或甚難執行之虞之假扣押原因，並未提出可即時調查之證
    據以供釋明，復於本院令其陳述意見，仍謂上開證據及聲請
    狀內容即已釋明假扣押之原因，應可使法院相信相對人之主
    張大致為真實，另提出抗告人起訴請求確認黃健遺囑無效
    事件查詢資料，主張已經本院判決敗訴云云，惟均不能認為
    相對人就假扣押之原因已為釋明，依上開說明，法院自不得
    准予假扣押。原裁定不察，准為假扣押，即有未合，抗告意
    旨指摘原裁定不當，求予廢棄，為有理由，爰由本院廢棄原
    裁定，並駁回相對人假扣押之聲請。
四、相對人僅對抗告人（含視同抗告人）聲請假扣押裁定，原裁
    定併列「乙○○」為債務人，尚有未洽，併予指明。
五、據上論結，本件抗告為有理由，爰裁定如主文。
中    華    民    國    98    年    11    月    18    日
                  民事第十五庭
                      審判長法  官  林恩山
                            法  官  黃國忠
                            法  官  郭松濤
正本係照原本作成。
本裁定除以適用法規顯有錯誤為理由，不得再抗告。如提起再抗
告，應於收受送達後10日內委任律師為代理人向本院提出再抗告
狀，並繳納再抗告費新臺幣1,000元整。
中    華    民    國    98    年    11    月    19    日
                            書記官  方素珍

司法院資訊處製作；財團法人民間司法改革基金會備份。
